臺灣士林地方法院刑事裁定　　　　　　100年度交聲字第629號
原處分機關　臺北市交通事件裁決所
受處分人
即異議人　　張三和
上列異議人即受處分人因違反道路交通管理處罰條例案件，對於
臺北市交通事件裁決所中華民國100 年5 月3 日所為之處分（原
處分案號：北市裁申字第裁22-A01XJJ030號）聲明異議，本院裁
定如下：
    主  文
異議駁回。
    理  由
一、聲明異議意旨略以：異議人於民國100 年1 月16日約16時騎
    乘車號為CIS-261 號機車，於行經北投公館路口隨車群左轉
    光明路（該路寬約13公尺）時，其已行駛至路中心6.7 公尺
    處，卻遭機車騎士陳勝傑逆車道行駛撞到異議人機車前輪軸
    心，經警以違反「支線道車不讓幹線道車先行」為由舉發違
    反道路交通管理處罰條例第45條第9 款，然異議人為支線車
    道車輛，其沒路權及安全，被撞死也要賠償嗎？異議人質疑
    政府草菅人命、支線道路口經費一樣為何不作紅綠燈？可否
    要求國家賠償？且陳勝傑其車未帶駕照、行照，因之對於警
    方舉發提出異議云云。
二、按汽車駕駛人爭道行駛，有支線道車不讓幹線道車先行者，
    處新臺幣（下同）600 元以上1,800 元以下之罰鍰；汽車駕
    駛人，如有違反道路交通管理處罰條例第45條情形者，除依
    原條款處罰鍰外，並予記違規點數1 點，道路交通管理處罰
    條例第45條第9 款、第63條第1 項第1 款，分別定有明文。
    又道路交通管理處罰條例所稱之汽車，依道路交通安全規則
    第2 條第1 項第1 款、道路交通管理處罰條例第3 條第8 款
    規定包括機器腳踏車，均為法所明訂；又查：原處分係以異
    議人即受處分人張三和騎乘車牌號碼CIS-261 號普通重型機
    車，於100 年1 月16日16時許行經臺北市○○區○○路與公
    館路前，異議人所騎乘之車道為支線道，其違反「支線道車
    不讓幹線道車先行」之規定而肇事，故依道路交通管理處罰
    條例第45條第9 款及第63條第1 項第1 款（裁決書漏載第1
    款）之規定，裁處異議人罰鍰600 元，並記違規點數1 點等
    情，此有該裁決書、交通事故初步分析研判表等在卷可佐。
三、經查：(1)異議人張三和於上開時間騎乘車號CIS-261 號普通
    重型機車（下簡稱A 機車）沿臺北市○○區○○路東往西方
    向行駛，至與臺北市○○區○○路交岔路口時往左轉時，適
    有陳勝傑騎乘車號為656-EPV 號普通重型機車（下簡稱B 機
    車）自光明路南往北方向直行騎乘而至，A 、B 機車於交岔
    路口之黃色網狀線區塊內碰撞等情，有臺北市政府警察局交
    通警察大隊100 年8 月24日北市警交大字第10031762400 號
    函所檢附之道路交通事故初步分析研判表1 紙（見本院卷第
    11 頁 ）、道路交通事故調查報告表1 紙（見本院卷第12頁
    ）、道路交通事故現場圖1 紙（見本院卷第13頁）、道路交
    通事故補充資料表1 紙（見本院卷第14頁）、談話紀錄表2
    份（見本院卷第15頁、第16頁）、現場照片7 張（見本院卷
    第17 頁 至第20頁）在卷可稽；又揆之異議人所騎乘A 機車
    當時顯係沿公館路騎乘至路口左轉，撞及直行騎乘在光明路
    上之B機 車。(2)又揆之上開路口，係設置有閃光紅燈、閃光
    黃燈之交岔路口，而異議人騎乘至路口自應遵守路口燈號之
    設置指示；而關於特種閃光號誌，閃光黃燈表示「警告」，
    行經該號誌所示道路之車輛應減速接近，注意安全，小心通
    過，而閃光紅燈表示應「停車再開」，行駛之車輛則應減速
    接近，先停止於交岔路口前，並且應先讓幹道車優先通行後
    認為安全時，方得續行；又各種閃光號誌之佈設原則，幹道
    應設置閃光黃燈，支道應設置閃光紅燈，此亦為道路交通標
    誌標線號誌設置規則第211 條第1 項及第224 第1 項第3 款
    中段，分別定有明文。本件異議人所騎乘A 機車與B 機車碰
    撞處為臺北市○○區○○路、光明路交岔路口，依前開卷附
    之道路交通事故現場圖及現場照片所示，異議人騎乘A 機車
    行駛之公館路由東往西方向之交叉路口前方，而該交岔路口
    設有一支閃光紅燈之交通號誌，則顯然公館路行車方向應為
    支線道，而另陳勝傑騎乘B 機車行進方向即光明路南往北方
    向之路口前方，則設有一支閃光黃燈號誌，相對於公館路而
    言，光明路應為幹線道，則按照上開規定，行駛於支線道之
    A 機車輛應禮讓幹線道之B 機車輛先行，故異議人應負有禮
    讓B 機車先行之義務，故異議人騎乘A 機車應禮讓陳勝傑所
    騎乘之機車先行而未禮讓，以致與B 機車相撞及，異議人違
    反上開規定，至為明確；(3)又依據員警填製談話紀錄表時，
    異議人供稱肇事前，伊車道為閃光紅燈，其以5 至10公里之
    時速緩慢行駛並左轉至路中央，看到對方即撞到等語（參本
    院卷第15頁），而該路口並無遮蔽物，視距良好，異議人確
    可清晰查知左右來車情況，此亦有卷附現場照片在卷可參，
    而陳勝傑於員警製作談話記錄時，亦指稱肇事前其車速約20
    公里（參本院卷第16頁），並無何異議人不及或無從注意之
    情事，顯見倘異議人若能停等並於騎乘A 機車起步之初，注
    意左方道路來車狀況，謹慎行進，自能察知陳勝傑所騎乘之
    B 機車正自左方行駛而來，進而並能採取必要之安全措施以
    避免事故發生，然異議人卻未注意及此，自有未盡其注意義
    務之處，故異議人上開違規行為至為明確。(4)至異議人以所
    撞及之B 機車騎士為陳順傑或蔡生生，又是否未帶駕照、行
    照云云，乃B 機車騎士應否負擔其他行政處罰之問題，與異
    議人是否違反上開交通法規完全無涉，況查陳順傑就該件交
    通違規業已繳納罰鍰並結案，異議人尚無從以此為藉口脫免
    自身違規行之裁罰責任；又異議人任意指摘支線車被撞死、
    政府草菅人命、應設置交通標誌云云，均與本件異議人上開
    騎乘違規行為，無任何關連性，且充滿情緒性，均不足採。
四、綜上所述，異議人於前揭時、地騎乘機車未禮讓幹線車道車
    輛先行之行為，原處分機關依道路交通管理處罰條例第45條
    第9 款之規定，裁處異議人罰鍰600 元，且依同條例第63條
    第1 項第1 款之規定，記違規點數1 點等情，核無違誤，故
    本件異議人之異議為無理由，應予駁回。
五、據上論斷，應依道路交通事件處理辦法第18條，裁定如主文
    。
中    華    民    國   100    年     10    月    25  日
                  交通法庭    法  官  黃國益
以上正本證明與原本無異。
如不服本裁定，應於裁定送達後5 日內，向本院提出抗告狀。
                              書記官  賴恩慧
中    華    民    國   100    年     10    月    26  日